臺灣臺中地方法院刑事判決　　　　　　 94年度訴緝字第306號
公　訴　人　臺灣臺中地方法院檢察署檢察官
被　　　告　丙○○
指定辯護人　義務辯護人　李淑女律師
上列被告因偽造有價證券等案件，經檢察官提起公訴（九十年度
偵字第二○八七二號、九十一年度偵字第三九七號、第四六一九
號），本院判決如下：
    主    文
丙○○共同意圖供行使之用，而偽造有價證券，處有期徒刑肆年
陸月。偽造之票號ＢＣ0000000號、帳號○二五一三六號
、發票人為甲○○、吳廣源及李德康、面額為新台幣九百六十七
萬八千元、發票日為九十年十一月二十三日之支票壹張，沒收。
    犯罪事實
一、丙○○前曾於民國八十六年間因偽造文書案件，經本院於八
    十七年三月二十六日，以八十六年度訴字第三００一號判處
    有期徒刑十月，並經臺灣高等法院臺中分院於八十八年三月
    五日，以八十七年度上訴字第二一四一號撤銷原判決，判處
    有期徒刑二年六月確定；又於八十七年間因詐欺案件，經本
    院於八十八年十月二十六日，以八十八年度易字第二二六九
    號判處有期徒刑三月，並經臺灣高等法院臺中分院於八十八
    年十二月十五日，以八十八年度上易字第三一一八號判決上
    訴駁回確定；其後復因贓物案件，經本院於八十八年五月四
    日，以八十八年度易字第九七九號判處有期徒刑三月，於八
    十八年五月二十九日確定；而上開三罪，嗣經臺灣高等法院
    臺中分院以八十九年度聲字第一四六號裁定定應執行有期徒
    刑二年九月，丙○○經入監執行後，於八十九年六月二十二
    日縮短刑期假釋付保護管束出監，原應於九十年三月二十六
    日假釋付保護管束期滿；惟因丙○○另於八十九年間因詐欺
    案件，經本院於九十一年一月七日以八十九年度易字第一九
    二九號判處有期徒刑六月，並經臺灣高等法院臺中分院於九
    十一年二月二十日，以九十年度上易字第二三七七號判決上
    訴駁回確定，且於九十一年二月二十七日，以九十一年度聲
    字第一六六號裁定，就上開四罪合併定應執行有期徒刑三年
    二月確定，而於九十一年九月二十七日通緝丙○○，是上開
    四罪迄未執行完畢。丙○○不知悔悟，明知現役軍人楊宗霖
    （另由國防部高等軍事法院高雄分院審理中）所持有國軍部
    隊所有，付款人臺灣銀行豐原分行、帳號○二五一三六號、
    票號ＢＣ0000000號，已蓋妥發票人機關之「甲○○
    」、「吳廣源」、「李德康」印鑑三級章，尚未填載發票日
    、金額等必要記載事項之國庫專戶存款之空白支票一紙（下
    稱系爭支票），係屬楊宗霖自軍中竊得之贓物，復仍於九十
    年十一月二十六日下午五時許，委託張雲鼎駕車搭載其至臺
    中市○○路郵局對面之小公園，由其單獨下車與楊宗霖見面
    ，而以向楊宗霖要脅欲將楊宗霖自服役部隊竊取該紙支票之
    方式，要求楊宗霖交出系爭支票，而收受系爭支票之贓物。
    丙○○取得系爭支票後，為遂行其收取系爭支票之目的，即
    向張雲鼎出示系爭支票，而與張雲鼎（業經臺灣高等法院臺
    中分院判處有期徒刑四年六月確定）共同基於意圖行使偽造
    有價證券之犯意聯絡，相互謀議由張雲鼎尋找人頭戶以提示
    該紙票據，並告以張雲鼎若代為提示即將給予新台幣（下同
    ）五十萬元作為酬傭。其後張雲鼎旋即於次日即九十年十一
    月二十七日凌晨零時許，邀約友人謝鎮勝至臺中縣東勢鎮附
    近之麥當勞速食店與丙○○見面，意圖透過友人謝鎮勝代為
    提示系爭支票，而丙○○向謝鎮勝表示若代為提領一筆支票
    面額九百餘萬元之工程款即將給予五十萬元之報酬，謝鎮勝
    （業據臺灣高等法院臺中分院以其犯牙保贓物罪，判處有期
    徒刑六月確定）明知系爭支票，係屬來路不明之贓物，雖覺
    不妥而未代為兌領，但仍向丙○○應允願代為尋找人頭戶以
    兌現前揭支票。謝鎮勝旋即於當日與友人彭麒龍相約在臺中
    縣東勢鎮某處見面，並向彭麒龍稱其友人持有一紙九百餘萬
    元之工程款支票欲找人代為提示，若代為領取該筆款項，即
    可獲得五十萬元之報酬等情。彭麒龍（業據臺灣高等法院臺
    中分院以其犯牙保贓物罪，判處有期徒刑六月確定）亦覺該
    支票係來路不明之贓物，而不敢答應，並向謝鎮勝表示若有
    人願代為領款始再行告知。適因同日彭麒龍之友人陳玟龍向
    彭麒龍表示近日需款孔急，彭麒龍乃向陳玟龍轉述前揭情事
    。而陳玟龍（亦據臺灣高等法院臺中分院以其犯詐欺取財未
    遂罪，判處有期徒刑一年確定）明知前揭票據係屬來路不明
    之贓物，竟為獲取該筆可觀之報酬，旋即應允願在自己之存
    款帳戶代為提示兌現該筆九百餘萬元之款項。嗣後彭麒龍即
    向謝鎮勝表示其友人陳玟龍願意代為提示領款，謝鎮勝則電
    告張雲鼎已代為尋得提示票據之人，並相互約定於九十年十
    一月二十七日上午八時三十分許，在臺中縣政府前廣場見面
    。丙○○則與張雲鼎共同基於意圖供行使之用而偽造有價證
    券之犯意聯絡，由張雲鼎駕車搭載丙○○前往該處，並於到
    場等候之際，由丙○○在車上取出前揭空白支票交予張雲鼎
    先行偽填面額為九百六十七萬八千元、發票日為九十年十一
    月二十三日等內容，而共同偽造系爭支票，完成具備必要記
    載事項，使成為有流通性之有價證券。彭麒龍與陳玟龍搭車
    到場，謝鎮勝亦搭計程車到場，彭麒龍則於介紹陳玟龍與謝
    鎮勝認識後即先行離去，而謝鎮勝則介紹陳玟龍與丙○○、
    張雲鼎認識，爾後張雲鼎亦駕車先行離去，並在附近等候丙
    ○○。而丙○○則與陳玟龍、謝鎮勝共乘前揭計程車至臺灣
    銀行豐原分行（下稱豐原分行）附近之早餐店先食用早點，
    其間丙○○將前揭已填載完成金額及發票日之支票取出交予
    陳玟龍，以利用陳玟龍不知該紙支票係屬偽造有價證券之情
    形，而行使該偽造之支票。陳玟龍則於明知該紙支票係屬來
    路不明之贓物之情形下，為圖謀獲取五十萬元之領款報酬，
    於向丙○○收取系爭支票後，持至豐原分行申請開設帳號0
    00000000000號之存款帳戶，並出於與丙○○、
    張雲鼎共同為自己不法所有之意圖，將系爭支票存入其所有
    開設之前揭帳戶內提示，圖使銀行行員陷於錯誤而將第三人
    之款項交付。惟因該紙支票之受款人欄尚未填寫，該行行員
    無法受理而退還陳玟龍，陳玟龍遂將該紙支票交予丙○○，
    由丙○○在停置於早餐店等候搭載謝鎮勝前往他處之前揭計
    程車上，自行填載受款人為陳玟龍後，再度交予陳玟龍以持
    向豐原分行提示。迨至九十年十一月二十七日上午十時三十
    分許，陳玟龍再向上開銀行提示系爭支票時，豐原分行之行
    員以金額過大為由，向原請領該支票之部隊照會，而發現該
    紙支票係屬偽造者，旋即報警處理，始查獲陳玟龍，致陳玟
    龍因而未能得逞，並循線獲悉上情。
二、案經臺中縣警察局豐原分局及豐原憲兵隊報請臺灣臺中地方
　　法院檢察署檢察官偵查起訴。
    理    由
一、上開事實，業據被告丙○○於本院審理時供承不諱，且經共
    犯張雲鼎於豐原憲兵隊、偵查及本院審理時分別供稱：「十
    一月二十六日凌晨十二時許丙○○打電話給我約我至臺中市
    ○○路之合作金庫見面，並問我有無人頭戶供給使用。十一
    月二十七日早上八時許，丙○○要我開車。至豐原市之臺中
    縣政府前等謝鎮勝，等待期間，丙○○拿出空白之國庫專戶
    支票叫我寫金額。」（詳見第三九七號偵查卷第二○頁反面
    ）、「（問：在接洽的過程中，是否有看過本件支票？）我
    有看到過，看到時該支票是空白的支票。他（指丙○○）說
    該支票有問題才會找人頭，並說金額對方要他自行填寫。」
    （詳見第二○八七二號偵查卷第一四一頁、第一四二頁）、
    「金額、日期及戶名是丙○○唸給我所填，當天是我載丙○
    ○過去，丙○○拿支票給我寫。（問：知悉是騙來，且係空
    白的，為何還代為填寫？）我不曉得這麼嚴重，「陳玟龍」
    三個字可能是丙○○自己寫的。」、「我有看到支票，看到
    的是空白支票。（問：當初看到支票是空白支票，是否覺得
    奇怪？）他說該支票有問題才會找人頭，並說金額是對方要
    他自行填寫，丙○○說要給我五十萬元請我去領，我不敢，
    就通知謝鎮勝這件事，請他幫忙再與我聯絡，他說有找到人
    。」、「當時我想說幫忙介紹人頭，應可分到錢，但沒說到
    數目多少，二十六日丙○○沒拿支票給我看，是事後才拿空
    白支票給我看。」（詳見第二○八七二號偵查卷第一五三頁
    ）及「直到九十年十一月二十七日上午九點到臺灣銀行的豐
    原分行領款我才知道他們找上陳玟龍，當天我們先在臺中縣
    政府的廣場碰面，然後四人分乘二部車（陳玟龍、謝勝鎮乘
    一輛，我搭載丙○○乘一輛）過去銀行，在過去銀行的途中
    ，丙○○才把支票拿給我看，我看到的支票是空白的，途中
    我們還去過早餐店，丙○○有下車去另一輛車，我沒有下車
    坐在車上等，丙○○就上了謝鎮勝的車，丙○○可能是這時
    交付支票給陳玟龍的，陳玟龍就進去提領，丙○○他們就在
    外面等，彭麒龍當天沒有去，當天只有陳玟龍進去銀行，其
    他人在外面等，當天也是我搭載丙○○過去；在廣場前見面
    要去銀行前，丙○○拿支票給我看，我看到的是空白支票，
    本來是丙○○要自行填寫，後來他問我字寫得漂不漂亮，我
    說還可以，丙○○在廣場前的車上要我代為填寫金額、發票
    日，我按照他講的填寫金額九百六十七萬八千元、發票日九
    十年十一月二十三日，但領款人不是我寫的，填寫完就在廣
    場前的車上還給丙○○，丙○○在早餐店前將支票交給陳玟
    龍，陳玟龍進去提領後，我有看到陳玟龍有出來，警衛跟著
    追出來帶他進去銀行，我就自行開車離開，丙○○當時還在
    謝鎮勝的車上。」等語詳實（詳見本院九十一年訴字第一七
    六一號案卷第七○頁、第七一頁），復據同案被告謝鎮勝於
    本院審理時供稱：「陳玟龍就進去銀行，其間陳玟龍有從銀
    行出來，拿支票還給丙○○，我有聽到他說沒有抬頭不行，
    丙○○有上去計程車拿皮包，就在計程車上填寫，當時我人
    在早餐店吃早點，後來丙○○說好了將支票交給陳玟龍，這
    些過程我都在，我有看到，陳玟龍又進去銀行領。」等語（
    詳見本院九十一年度訴字第一七六一號案卷第七二頁）、同
    案被告陳玟龍於本院審理時供稱：「我沒有填載支票的受款
    人，當天是我一個人進去銀行，丙○○交支票給我的時候，
    只欠缺受款人的名字沒寫，其他部分都已經填妥，我去開戶
    的時候，銀行小姐說沒有名字不行開戶，我就將支票拿去還
    給丙○○，他叫我在銀行門口等，他拿去一下子又將支票拿
    回來銀行門口給我，我不曉得他在何處填寫受款人。」等語
    在卷（詳見本院上開案卷第七二頁），可見系爭支票於同案
    被告陳玟龍向銀行提示時，業已遭無製作權人擅自偽填金額
    及發票日等必要記載事項，而其上之發票日及金額係共犯張
    雲鼎所填寫，另受款人陳玟龍部分則係被告丙○○所為，乃
    屬已完成具備必要記載事項，為一具有流通性之有價證券，
    甚為明確。再者，依證人楊宗霖於豐原憲兵隊詢問及本院審
    理時證稱：「為了清查高少尉任職迄今之帳目，所以作業時
    國庫支票本均放置辦公桌上（當時是由袁上尉保管），所以
    我於十一月十四日左右（詳細日期不確定）中午休息時間只
    剩下我一人時撕下了一張支票放置自己之身上，因為工作上
    需要，所以三級章亦放置於桌上，而我則利用十一月十五日
    下午作業沒人注意時，取出放置身上之空白支票蓋上三級章
    。」（詳見第三九七號偵查卷第二五頁）、「（問：是否曾
    經在你服役的部隊拿走一張國庫支票，票號是ＢＣ0000
    000？）有，我在部隊服役時，管領支票之軍官將支票丟
    在桌上，我擅自取走其中一張，支票上面僅有蓋印鑑三級章
    ，其他部分都是空白的，我撕下支票後有看到自由時報上刊
    登「存簿高收低售」的小廣告，後來以報上的電話聯絡上丙
    ○○，我告訴他我有一張國庫支票，並告訴他支票是我偷來
    的，我不小心透露我服役的單位，他約我出去跟他見面，時
    間是交付支票前一個禮拜，地點在臺中市○○路家樂福的停
    車場，見面時只看到丙○○本人，見面時他問我支票怎麼來
    的，我說支票是我偷撕下來的，我本來想將支票撕毀，但他
    說他有找人在附近跟拍，要我將支票交給他，否則他要向部
    隊檢舉我，他叫我回去好好考慮，交支票給丙○○的時間是
    見面後之另一星期假日，地點在雙十路郵局對面的小公園，
    我沒見過在場的被告張雲鼎，見面時都是丙○○獨自離去，
    沒看到有人搭載他，支票交給丙○○時是空白支票，只有蓋
    三級章。」等語（詳見本院九十一年訴字第一七六一號案卷
    第六八頁、第六九頁），核與證人陸軍少尉預財官乙○○及
    陸軍上尉會審官甲○○於警詢、偵查時分別證述之情節相符
    （見二○八七二號偵查卷第三六、三七、七五至八一頁），
    且為被告丙○○所是認，並有系爭支票扣案可資佐證，足徵
    系爭支票確係國軍部隊所有之國庫專戶存款支票，於前揭時
    、地遭楊宗霖所竊取，原僅蓋用發票人之三級章，為尚未填
    載發票日及金額之空白支票，係屬贓物，而被告丙○○確係
    於明知系爭支票為贓物之情形下，仍予收受，允無疑義。末
    者，參以同案被告謝鎮勝於豐原憲兵隊供稱：「二十六日中
    午，我朋友張雲鼎（綽號小張）約我十三時三十分許，於東
    勢郵局旁的紅茶店見面，當時張雲鼎帶二位友人（一為小陳
    即丙○○），丙○○對我說他有一張九百多萬元之工程款支
    票，希望我能找人頭代為提領，並期約事後會給領款的人頭
    五十萬元，二十七日，我和彭麒龍和我委託彭麒龍介紹之陳
    玟龍相約於九時許，在臺中縣政府前廣場見面，隨後彭麒龍
    即先行離去，而我和人頭陳玟龍，則仍在原地等待張雲鼎和
    小陳（丙○○），半小時後，張雲鼎、小陳及其二位不知名
    之友人駕駛一部自用小客車到達，小陳便下車從皮包內取出
    一張面額九百多萬元之國軍支票交付給陳玟龍，並告知訴陳
    玟龍先行開戶，再將支票金額轉入帳戶內，然後提領五、六
    十萬元。」等語在卷（詳見第三九七號偵查卷第十六頁、第
    十七頁）；另同案被告彭麒龍亦於豐原憲兵隊供稱：「十一
    月二十六日晚上，綽號勝哥（謝鎮勝）託我代他朋友小陳（
    丙○○）提領一筆九百多萬元之工程款支票，當時我就馬上
    拒絕，他便叫我幫他另外找一個朋友去提領那張支票的金額
    ，二十七日上午七時左右，我便帶了陳玟龍至臺中縣政府廣
    場與勝哥見面，然後我就離去。二十六日晚上，勝哥找我兌
    換支票時，便說事後願意給我五十萬元，當時我拒絕，後來
    我找了陳玟龍，他也是開同樣的條件，願於事成後給陳玟龍
    五十萬元。」等語詳實（詳見第三九七號偵查卷第十三頁、
    第十四頁）；而同案被告陳玟龍於豐原憲兵隊並供稱：「十
    一月二十五日晚上十八時許，「阿龍」（即彭麒龍）打電話
    找我，要我代為軋票領取工程款項，並要我到他租屋處詳談
    細節，同日下午九時許，我則與他在進化路與北屯路大排檔
    大樓會面，他說他朋友承包國軍工程，最近工程款已撥下來
    ，請我代為領取，我還問他支票有無問題，他說絕無問題，
    我才答應代為軋票領取，二十七日上午八時三十分許，我與
    阿龍相約在縣政府前，然後阿龍要我和綽號小陳（指丙○○
    ，當日才認識）者同搭乘一輛計程車前往豐原分行，到達後
    小陳才拿支票給我，要我進去領，我拿支票向行員辦理提領
    時，銀行行員告訴我支票上受款人未指明及簽名無法提領，
    我就拿出去給小陳，小陳則表示要去國軍財務組辦理簽名，
    約過三十至四十分鐘後，小陳拿回一張署名「陳玟龍」我的
    簽名支票給我，再由我進去辦理提領，小陳（丙○○）則在
    外面等我。」等語綦詳（詳見第二○八七二號偵查卷第二四
    頁反面、第二五頁），益徵被告丙○○乃經同案被告謝鎮勝
    、彭麒龍之輾轉推介，始尋得人頭戶即同案被告陳玟龍代為
    提示系爭支票，繼而於與共犯張雲鼎共同偽造系爭支票後，
    將系爭支票交予同案被告陳玟龍負責提示無訛。本案事證明
    確，被告丙○○之犯行，堪予認定。
二、核被告丙○○所為，係犯刑法第三百四十九條第一項之收受
    贓物罪及同法第二百零一條第一項之偽造有價證券罪。被告
    丙○○偽造有價證券後進而行使，其行使之低度行為應為偽
    造之高度行為所吸收，不另論罪。又行使偽造有價證券本身
    即含有詐欺之性質，是不另論以詐欺罪，併予敘明。被告丙
    ○○就偽造有價證券部分，與共犯張雲鼎間，有犯意聯絡及
    行為分擔；就詐欺部分，則與同案被告陳玟龍、張雲鼎間，
    有犯意聯絡及行為分擔，應為共同正犯。被告丙○○所犯收
    受贓物罪及偽造有價證券罪二罪，有方法、結果之牽連犯關
    係，應從一重以偽造有價證券罪處斷。而被告丙○○前曾因
    偽造文書案件，經本院於八十七年三月二十六日，以八十六
    年度訴字第三００一號判處有期徒刑十月，並經臺灣高等法
    院臺中分院於八十八年三月五日，以八十七年度上訴字第二
    一四一號撤銷原判決，判處有期徒刑二年六月確定；又於八
    十七年間因詐欺案件，經本院於八十八年十月二十六日，以
    八十八年度易字第二二六九號判處有期徒刑三月，並經臺灣
    高等法院臺中分院於八十八年十二月十五日，以八十八年度
    上易字第三一一八號判決上訴駁回確定；其後復因贓物案件
    ，經本院於八十八年五月四日，以八十八年度易字第九七九
    號判處有期徒刑三月，且於八十八年五月二十九日確定；而
    上開三罪，嗣經臺灣高等法院臺中分院以八十九年度聲字第
    一四六號裁定定應執行有期徒刑二年九月，被告丙○○經入
    監執行後，於八十九年六月二十二日縮短刑期假釋付保護管
    束出監，原應於九十年三月二十六日假釋付保護管束期滿；
    惟因被告丙○○另於八十九年間因詐欺案件，經本院於九十
    一年一月七日以八十九年度易字第一九二九號判處有期徒刑
    六月，並經臺灣高等法院臺中分院於九十一年二月二十日，
    以九十年度上易字第二三七七號判決上訴駁回確定，且於九
    十一年二月二十七日，以九十一年度聲字第一六六號裁定，
    就上開四罪合併定應執行有期徒刑三年二月確定，而於九十
    一年九月二十七日通緝被告丙○○，是上開四罪迄未執行完
    畢，此有臺灣高等法院被告全國前案紀錄表存卷足參，是公
    訴人誤以被告丙○○應屬累犯，而請求依法加重其刑，乃顯
    有誤會，附予敘明。爰審酌被告丙○○前有多次犯罪紀錄、
    素行不佳，且為本案之主謀者，可責性較之共犯張雲鼎自甚
    ，又其犯罪之動機、手段、目的，系爭支票為國庫專戶支票
    ，所偽造之面額甚鉅，若非銀行承辦人員警覺性高，察覺有
    異，及時向原機關照會而阻止，極可能造成國庫之重大損失
    ，不宜輕縱，及其事後於本院審理時供承犯罪，顯已知所悔
    悟，犯罪後態度尚佳等一切情狀，量處如主文所示之刑。扣
    案之票號ＢＣ0000000號、帳號○二五一三六號、發
    票人為甲○○、吳廣源及李德康、面額為九百六十七萬八千
    元、發票日為九十年十一月二十三日之支票一張，係屬偽造
    之有價證券，應依刑法第二百零五條之規定宣告沒收。
據上論斷，應依刑事訴訟法第二百九十九條第一項前段，刑法第
二十八條、第三百四十九條第一項、第二百零一條第一項、第五
十五條、第二百零五條，罰金罰鍰提高標準條例第一條前段，判
決如主文。
中　　華　　民　　國　　94　　年　　8 　　月　　19　　日
              刑事第一庭  審判長法  官  張智雄
    　　                        法  官　周瑞芬
                                法　官　許惠瑜
上正本證明與原本無異。
如不服本判決，應於收受送達後十日內向本院提出上訴書狀（須
附繕本）。
                　              書記官  陳其良
中　　華　　民　　國　　94　　年　　8 　　月　　19　　日
附錄論罪科刑法條
刑法第二百零一條
意圖供行使之用，而偽造、變造公債票，公司股票或其他有價證
券者，處三年以上十年以下有期徒刑，得併三千元以下罰金。
行使偽造、變造之公債票、公司股票或其他有價證券或意圖供行
使之用收集或交付於人者，處一年以上七年以下有期徒刑，得併
科三千元以下罰金。
刑法第三百四十九條
收受贓物者，處三年以下有期徒刑、拘役或五百元以下罰金。
